【裁判字號】    94,上易,1759
【裁判日期】    950224
【裁判案由】    傷害
【裁判全文】
臺灣高等法院刑事判決                94年度上易字第1759號
上  訴  人  臺灣基隆地方法院檢察署檢察官
上  訴  人
即  被  告  甲○○
選任辯護人  王朝陽律師
被      告  乙○
            丙○○
            丁○○
上列上訴人因被告傷害案件，不服臺灣基隆地方法院94年度易字
第176號，中華民國94年8月31日第一審判決（起訴案號：臺灣基
隆地方法院檢察署93年度偵字第3710號），提起上訴，本院判決
如下：
    主  文
上訴駁回。
    事  實
一、緣蔡清景與謝聰賢二人，於民國（下同）93年7月22日下午4
    時46分許，相偕欲至基隆市○○區○○街76巷7之4號 1樓友
    人徐振忠之住處拜訪，蔡清景於途經丁○○在基隆市○○街
    73巷60弄1之1號之住處前時，不慎為丁○○所飼養之黑母狗
    所咬傷，徐振忠得悉上情後，即偕同蔡清景前往丁○○之母
    乙○之住處說明上情，乙○聽後，乃與李清秋陪同徐振忠及
    蔡清景前往丁○○之住處，準備查看為何狗未綁好，適乙○
    之鄰居甲○○前往徐振忠之住處，欲找徐振忠之祖母徐高器
    而遇見謝聰賢並得悉上情，李清秋、蔡清景步伐較快已至丁○○之住處正在查看時，乙○、徐振忠因走得較慢，於同日
    下午 5時20分許甫至徐振忠之住處前，甲○○見乙○與徐振
    忠走過來時，因思及自己在當日上午也險些被該隻狗所咬傷
    ，乃向乙○質問為何不將狗綁好，任令狗咬人，乙○認為甲○○多管閒事，兩人因而發生口角，進而以「三字經」對罵
    （公然侮辱部分未經告訴），嗣因甲○○譏諷乙○之子丁○○係「搶匪」（丁○○曾因違反懲治盜匪條例案件，經法院
    於81年間，判處有期徒刑7年2月確定，於84年間假釋，而於
    88年11月10日因縮短刑期而執行完畢，迄今已逾 5年，不符
    合累犯之規定），引起乙○之不滿，乙○即基於傷害人之身
    體之犯意，拾起地上非其所有之木板一塊，用力擲向甲○○
    ，經甲○○以左手擋住而掉下，卻砸到甲○○之右膝蓋，使
    甲○○受有左前臂至左手背瘀血腫及右膝瘀斑約5Ｘ3公分之
    傷害，甲○○不悅，亦基於傷害人之身體之犯意，向前出手
    抓住乙○之衣襟，並扯斷乙○之項鍊（毀損部分未經告訴）
    ，進而出手毆打乙○之頭背部，並用手按住乙○之後頸部，
    而將乙○之頭部壓在地上，使乙○受有上背及前胸挫傷、頭
    肩部腫脹及頸部扭傷之傷害，乙○掙扎起身後，即以雙手抓
    住甲○○之衣襟，並將甲○○所穿之玫瑰花紋黑色無袖上衣
    扯破（毀損部分未經告訴），使得甲○○受有左胸部瘀斑約
    10Ｘ7 公分之傷害，甲○○乃拉住乙○之雙手，兩人進而互
    相拉扯，經在場之謝聰賢及聞聲過來之李清秋及蔡清景合力
    將甲○○、乙○拉開後，二人始停止繼續互毆。
二、乙○之子丙○○於93年7月22日下午5時40分許騎乘機車回到
    家時，經其姪女指著正在走路回家之甲○○而告知上情後，
    即手持其所有之安全帽一頂自後追趕，至甲○○之住處樓下
    而追及之，當丙○○上前質問甲○○時，二人一路口角至 2
    樓甲○○之住處門口，甲○○不甘示弱，隨即進入其住處，
    再持其所有之水果刀1支及鐵製小圓椅1個出來，丙○○為免
    衝突，暫行退至樓梯轉角處，雙方繼續口角後，因甲○○以
    該小圓椅丟擲丙○○未中，丙○○憤而上前，基於傷害人之
    身體之犯意，以該安全帽毆打甲○○，使甲○○受有左肩、
    左手肘、左手背多處鈍挫傷及瘀血等傷害，而在拉扯中，甲○○並另行起意，基於傷害人之身體之犯意，以該水果刀劃
    傷丙○○之左眼外側一刀，使丙○○受有左上眼瞼裂傷 2公
    分之傷害而當場流血，並立即下樓，由其妻載至基隆市七堵
    區佑仁聯合診所治療並縫合3針。
三、丙○○受傷就醫後打電話告知其弟丁○○上情，丁○○乃即
    返家，並於同日下午6時45分許，持其所有之木製棒球棒1支
    前往甲○○之住處準備報復，當其到達該住處門口時，適見
    張學寬進入該住處拜訪甲○○而大門未關上，竟未經許可而
    無故侵入甲○○住處，且未開口質問甲○○，即基於傷害人
    之身體之犯意，持該球棒接續毆打甲○○之背部及頭部，使
    甲○○受有左肩瘀斑約3Ｘ1公分、右肩部瘀斑約5Ｘ3公分及
    後頭部裂傷乙處約 6公分等傷害，張學寬見無法加以阻止，
    乃匆匆下樓以電話報警，丙○○見狀，始攜帶該球棒跟隨下
    樓並揚長而去。甲○○於同日下午 7時許，經救護車送至基
    隆長庚醫院急診，惟因長庚醫院已無病床，而於同日晚間10
    時許，轉往基隆市新昆明醫院住院就醫，迄同月25日始行出
    院。
四、案經甲○○、乙○、丙○○分別告訴暨基隆市警察局第三分
    局報請臺灣基隆地方法院檢察署檢察官偵查起訴。
    理  由
一、被告乙○、丙○○及丁○○均經合法傳喚無正當理由未於本
    院言詞辯論期日到庭，爰不待其等陳述逕行判決，合先敘明
    。
二、訊據上訴人即被告甲○○供承有於上揭時地與告訴人乙○發
    生口角爭執之事實，惟始終否認有傷害告訴人乙○之犯行，
    辯稱：伊只拉住乙○之手，並未出手加以毆打云云，而訊據
    被告乙○雖供承有於上揭時地與告訴人甲○○拉扯之事實，
    惟矢口否認有傷害告訴人甲○○之犯意，辯稱：伊是被甲○○打，甲○○先出手拉伊的衣領，伊才出手拉他，雙方發生
    互毆，甲○○還將伊壓在地上，並扯斷項鍊云云，惟查被告
    甲○○及被告乙○ 2人如何於上揭時地發生爭執，進而相互
    傷害對方身體致傷等情，業據被告乙○及被告甲○○各以告
    訴人身分指訴歷歷在卷，而被告乙○於偵查及原審法院準備
    程序時復供承有以木板擲向被告甲○○之事實，且被告乙○
    丟擲木板之後，被告乙○與被告甲○○兩人就持續互相叫罵
    並互毆等情，並據證人徐振忠及謝聰賢分別於偵查及原審法
    院審理中證述明確在卷（見偵查卷第70頁及原審卷第52頁、
    第53頁），又被告乙○與被告甲○○二人互相拉扯，被告乙○扯破被告甲○○之衣領，而被告甲○○則將被告乙○壓住
    等情，亦據證人蔡清景於偵查中具結證述無訛（見偵查卷第
    45頁），另證人洪秀免於偵查時及原審法院審理時具結證稱
    看見甲○○把乙○之頭部壓在地上，當時伊只知是甲○○壓
    住一人，不知是壓住誰；不久，出門碰見乙○，才知道是乙○被壓住等語（見偵查卷第45頁原審卷第79頁），此外，並
    有長庚紀念醫院基隆分院及新昆明醫院出具之甲○○診斷證
    明書各乙份，暨臺灣礦工醫院、正光內兒科診所、廣濟堂中
    醫診各所出具之乙○診斷證明書 3紙附卷可稽（見偵查卷第
    24頁至第28頁），依上所述，被告乙○及甲○○二人上揭所
    辯，俱為避重就輕之詞，不足採信，事證明確，被告乙○及
    甲○○傷害犯行，均堪認定。
三、訊據被告甲○○始終否認有傷害告訴人丙○○之犯行，辯稱
    ：伊回家拿鑰匙開門時，丁○○從後面過來打伊，伊並無拿
    圓椅丟擲丙○○，亦無拿水果刀傷害丙○○云云，訊據被告
    丙○○則供承有於上揭時地出手傷害告訴人甲○○之事實，
    經查被告丙○○及被告甲○○如何於上揭時地發生爭執，進
    而相互傷害致傷等情，業據被告丙○○及被告甲○○分別於
    偵審中各以告訴人之身分指述綦詳在卷，並有佑仁聯合診所
    出具之丙○○診斷證明書乙紙（見偵查卷第23頁）及上述被
    告甲○○之診斷證明書 2紙附卷足憑，且證人洪秀免於偵查
    中及原審法院審理中證稱：丁○○之女向丙○○指稱住在角
    落 2樓之人毆打其祖母（乙○）後，丙○○便追上並在樓下
    責罵甲○○，後來彼等吵著上樓，伊聽見樓梯間有乒乒乓乓
    之聲音，不久便見到丙○○下來，滿臉是血，伊就請他趕快
    就醫等語（見偵查卷第46頁及原審卷第79頁、第80頁），而
    查當時既只有被告甲○○及丙○○在場爭吵，且被告甲○○
    並未供述被告丙○○持有何兇器，則若非如被告丙○○所述
    係遭被告甲○○以水果刀劃傷臉部，何以其竟受有「左上眼
    瞼裂傷 2公分」之傷勢，是被告甲○○所辯並無持水果刀傷
    害丙○○云云，核非事實，並屬推諉卸責之詞，自無足採，
    而被告丙○○上揭自白核與事實相符，則堪採信，事證明確
    ，被告甲○○及丙○○之此部分傷害犯行，均堪認定。
四、訊據被告丁○○堅決否認有傷害告訴人甲○○之犯行，辯稱
    ：伊並未前往甲○○住處，亦未持球棒傷害甲○○云云，惟
    查，被告丁○○如何於上揭時地持棒球棒前往告訴人甲○○
    住處，並進入該住處，持棒球棒而毆打告訴人甲○○等事實
    ，除據告訴人甲○○指述歷歷在卷外，並據證人即在場之張
    學寬於偵查中及原審法院審理時到庭具結證稱：93年 7月22
    日下午5、6點時，伊要拿鴨賞給甲○○，進去她家時門沒有
    關，丙○○的弟弟拿一枝棍子一直打甲○○，然後甲○○就
    流血了等語（見偵查卷第22頁及原審卷第54頁、第55頁），
    證人洪秀免於原審法院審理時並證稱：當天救護車來時，甲○○之子回來，拿著電擊棒要找丁○○單挑，被現場警察阻
    止；甲○○用毛巾壓著頭部下樓，要上救護車時，她兒子要
    其指認是遭何人所毆打，甲○○指稱是丁○○所毆打等（見
    原審卷第80頁），此外，復有上述被告甲○○之診斷證明書
    2 紙附卷可憑，足見被告丁○○確有於上揭時地無故侵入告
    訴人甲○○之住宅，並持棒球棒傷害告訴人甲○○之事實，
    被告丁○○所辯並無傷害告訴人甲○○云云，要屬卸責之詞
    ，殊無足取，事證明確，被告丁○○傷害犯行，洵堪認定。
五、核被告甲○○、乙○、丙○○及丁○○所為傷害他人身體之
    行為，均係犯刑法第277條第1項之傷害罪；而被告丁○○未
    經告訴人甲○○許可侵入告訴人甲○○之住處，係犯刑法第
    306條第1項之侵入住宅罪。被告丁○○上揭所犯侵入住宅罪
    與傷害罪間，具有方法結果之牽連關係，應依牽連犯規定，
    從一重之傷害罪處斷；至公訴人雖認被告丁○○進入告訴人
    甲○○住處，係欲與告訴人甲○○理論其母乙○遭告訴人甲○○毆傷之事，並非「無故」侵入住宅云云，然所謂無故係
    指無法律上之正當理由而言，被告丁○○因聞告訴人甲○○
    毆打其母乙○之情，而前往質問告訴人甲○○，固非全然無
    故，惟被告丁○○既準備球棒一支前往，復於進入告訴人甲○○住處後，並未進行質問，即出手傷害告訴人甲○○，旋
    即揚長而去，顯見被告丁○○侵入告訴人甲○○之住宅純為
    報復而來，並無法律上之正當理由，自應屬「無故」，成立
    無故侵入住宅罪，而此並經告訴人甲○○提起告訴，且與公
    訴人起訴被告丁○○而經論罪之傷害罪間，具有牽連犯之裁
    判上一罪，依審判不可分之原則，本院自得併予審理。被告
    甲○○在傷害告訴人乙○之後，於回家至門口時始遭告訴人
    丙○○興師問罪，因而與告訴人鄭銘中發生爭執，進而傷害
    告訴人丙○○，其就此所為當係另行起意，而非屬其自始預
    定傷害之範圍內，自無概括犯意之可言，並非屬連續犯，是
    被告甲○○傷害告訴人乙○及丙○○犯行，犯意各別，應予
    分論併罰。原審以被告甲○○、乙○、丙○○及丁○○上述
    犯行事證明確，援引刑法第277條第1項、第306條第1項、第
    55 條、第41條第1項前段、第42條第2項、第51條第7款及罰
    金罰鍰提高標準條例第1條前段、第2條之規定，並審酌被告
    甲○○、乙○、丙○○及丁○○之素行，犯罪之動機、目的
    、手段，各所造成之傷害程度及犯罪後之態度等一切情狀，
    分別量處被告甲○○罰金9千元及4千元，應執行罰金1萬2千
    元，被告乙○罰金3千元、被告丙○○罰金9千元及被告丁○○有期徒刑 4月，並分別諭知易科罰金及易服勞役之折算標
    準，復以木板一塊非屬被告乙○所有，而水果刀 1支、鐵製
    小圓椅 1個、安全帽1頂及球棒1支均未據扣案，且非屬違禁
    物，而不予宣告沒收，經核認事用法並無違誤，而查被告乙○因告訴人甲○○質問為何不將其子即被告丁○○家中之黑
    狗綁好，任其咬人，而發生爭執，進而互相傷害對方，而被
    告丙○○及丁○○因聽聞渠母乙○遭被告甲○○毆打致傷，
    因而先後前往被告甲○○住處理論，雙方因而發生爭執，並
    分別受有上述傷害，而依渠等各所受傷害程度，暨被告乙○
    、丙○○及丁○○犯罪後之態度，原審分別量處被告乙○罰
    金3千元、被告丙○○罰金9千元及被告丁○○有期徒刑 4月
    ，量刑洵屬允當，是檢察官依告訴人甲○○請求提起上訴，
    其上訴意旨指摘原審就被告乙○、丙○○及丁○○量刑過輕
    ，暨被告甲○○上訴意旨否認有傷害犯行，均難認有理由，
    應予駁回。
據上論斷，應依刑事訴訟法第368條、第371條，判決如主文。
本案經檢察官吳慧蘭到庭執行職務。
中    華    民    國    95    年    2     月    24    日
                  臺灣高等法院刑事第五庭
                                審判長法  官  吳  敦
                                      法  官  吳啟民
                                      法  官  張傳栗
以上正本證明與原本無異。
不得上訴。
                                      書記官  秦慧榮
中    華    民    國    95    年    2     月    27    日
附錄：本案論罪科刑法條全文
刑法第277條第1 項：
傷害人之身體或健康者，處三年以下有期徒刑、拘役或一千元以
下罰金。
刑法第306條第1項：
無故侵入他人住宅或附連圍繞之土地或船艦者，處一年以下有期
徒刑、拘役或三百元以下罰金。


司法院資訊處製作；財團法人民間司法改革基金會備份。
